【裁判字號】    97,上訴,1293
【裁判日期】    970902
【裁判案由】    違反毒品危害防制條例
【裁判全文】
臺灣高等法院高雄分院刑事判決        97年度上訴字第1293號
上  訴  人
即  被  告  乙○○
上列上訴人因違反毒品危害防制條例案件，不服臺灣屏東地方法
院97年度訴字第679 號中華民國97年6 月23日第一審判決（起訴
案號：臺灣屏東地方法院檢察署97年度毒偵字第796 號），提起
上訴，本院依簡式審判程序判決如下：
    主  文
原判決撤銷。
乙○○施用第一級毒品，累犯，處有期徒刑捌月；又施第二級毒
品，累犯，處有期徒刑肆月，應執行有期徒刑拾壹月。
    事  實
一、乙○○前於民國82年間因違反麻醉藥品管理條例案件，經臺
    灣屏東地方法院以82年度訴字第344 號判處有期徒刑8 月、
    5 年2 月，應執行有期徒刑5 年6 月確定，並於84年6 月13
    日縮短刑期假釋出監，後因於假釋期間犯他案，經撤銷假釋
    ，殘刑為3 年5 月4 日；嗣於85年間，再因竊盜案件，經該
    院以86年度易字第71號判處有期徒刑1 年確定；於86年間，
    因違反肅清煙毒條例案件，經該院以86年度訴字第779 號判
    處有期徒刑3 年2 月確定；於87年間，再度因違反麻醉藥品
    管理條例與竊盜等案件，經該院以87年度易字第475 號判處
    有期徒刑6 月、3 年，應執行有期徒刑3 年4 月確定；上開
    所處各刑與前揭3 年5 月4 日之殘刑接續執行，而於86年12
    月3 日入監，並於94年7 月25日縮短刑期假釋出監。後於此
    假釋期間內再度犯他案，復經撤銷假釋，殘刑為3 年7 日，
    乙○○並於96年2 月14日入監執行此殘刑；然因上開各罪經
    該院於96年7 月27日以96年度聲減字第865 號裁定減刑，並
    定應執行刑為5 年2 月，故乙○○於96年7 月30日縮刑期滿
    執行完畢，並於同日出監。
二、乙○○前曾因施用毒品案件，經臺灣屏東地方法院以95年度
    毒聲字第75號裁定入所觀察、勒戒後，復因認有繼續施用毒
    品之傾向，經該院以95年度毒聲字第126 號裁定令入戒治處
    所施以強制戒治，至96年1 月18日屏東戒治所認已無繼續強
    制戒治之必要，於96年2 月1 日釋放，並業經臺灣屏東地方
    法院檢察署檢察官於96年2 月5 日，以96年度戒毒偵字第9
    號為不起訴處分確定。詎仍未戒除吸食毒品之惡習，復基於
    施用第一級毒品海洛因之犯意，於97年3 月25日上午10時許
    ，在屏東縣長治鄉德榮村煙墩巷13號住處，以注射之方式，
    施用海洛因1 次；另基於施用第二級毒品甲基安非他命之犯
    意，在上開時地，以將甲基安非他命（起訴書誤載為安非他
    命）置於鋁箔紙上加熱氣化後吸食之方式，施用甲基安非他
    命1 次。嗣於97年3 月27日上午11時許，警方持搜索票前往
    上址搜索（未查獲毒品），接受警察調查時，在偵查機關未
    發覺其上開施用海洛因、甲基安非他命犯行前，主動坦承上
    開施用海洛因、甲基安非他命犯行，而接受裁判，並經其同
    意採尿送驗結果確呈嗎啡及甲基安非他命陽性反應，始悉上
    情。
二、案經屏東縣政府警察局移送臺灣屏東地方法院檢察署檢察官
    偵查起訴。
    理  由
一、本件被告乙○○所犯係毒品危害防制條例第10條第1 、2 項
    之施用第一、二級毒品罪，其係死刑、無期徒刑、最輕本刑
    為3 年以上有期徒刑以外之罪，被告於本院審理程序中就被
    訴事實為有罪之陳述，經告知被告簡式審判程序之旨，並聽
    取檢察官及被告之意見後，本院裁定進行簡式審判程序審理
    ，合先敘明。
二、前揭上訴人即被告乙○○（下稱被告）施用海洛因及甲基安
    非他命之犯行，業據被告於警詢、原審及本院審理時坦承不
    諱，且被告經警採尿送驗，結果呈嗎啡及甲基安非他命陽性
    反應，有屏東縣政府警察局刑警大隊毒品案嫌疑人尿液代碼
    與姓名對照表、正修科技大學超微量研究科技中心檢驗報告
    附卷可稽，足認被告上開自白查與事實相符。又被告曾因施
    用毒品案件，於95年2 月間經法院裁定令入勒戒處所觀察、
    勒戒，並因有繼續施用毒品傾向，再經裁定令入戒治處所強
    制戒治，於96年2 月1 日執行完畢釋放，有臺灣高等法院被
    告前案紀錄表在卷可憑，被告於強制戒治執行完畢釋放後5
    年內，再犯本件施用海洛因及甲基安非他命犯行，事證明確
    ，自應依法論科。
三、查海洛因及甲基安非他命分屬毒品危害防制條例第2 條第2
    項第1 款所規定之第一級毒品及同條項第2 款所規定之第二
    級毒品，核被告所為，係犯毒品危害防制條例第10條第1 項
    施用第一級毒品罪及同條第2 項施用第二級毒品罪。被告持
    有毒品，復進而施用，其持有毒品之低度行為，為施用毒品
    之高度行為所吸收，均不另論罪。被告所犯上開二罪間，犯
    意各別，罪名不同，應分論併罰之。被告有事實欄所述之前
    科，有臺灣高等法院及本院被告全國前案紀錄表在卷可憑，
    其於5 年內故意再犯有期徒刑以上之本件2 罪，應依刑法第
    47條第1 項規定，論以累犯，並依法各加重其刑。按「對於
    未發覺之罪自首而受裁判者，得減輕其刑」，刑法第62條定
    有明文；又自首以在犯罪未發覺前，自行申告其犯罪事實於
    該管公務員，而受法律上之裁判為要件；所謂未發覺之罪，
    固非以有偵查犯罪權之機關或人員確知其人犯罪無誤為必要
    ，而於對其發生嫌疑時，即得謂為已發覺；但此項對犯人之
    嫌疑，仍須有確切之根據得為合理之可疑者，始足當之，若
    單純主觀上之懷疑，要不得謂已發生嫌疑（最高法院24年上
    字第1162號、72年臺上字第641 號判例意旨參照）。經查証
    人即執行本件被告住處搜索之屏東縣政府警察局刑警大隊偵
    查員甲○○於本院審理時結證稱：「（97年3 月27日上午你
    是否有持搜索票到被告住所搜索？）有。沒有搜到東西。」
    「（搜索現場時被告是否有坦承有施用毒品？）被告有坦承
    施用一、二級毒品，他講是在97年3 月25日施用毒品。」「
    （在被告坦承本件施用第一、二級毒品之前，你們警方知道
    被告在97年3 月25日有施用毒品嗎？）不知道。我們只是懷
    疑而已」等語（見本院卷第30頁），復有被告警詢筆錄可按
    ，足認警方人員在被告坦承本件其於97年3 月25日施用第一
    、二級毒品之前，僅主觀上懷疑被告可能有施用毒品，並無
    確切之根據得為合理之可疑情況，依上開說明，乃屬未發覺
    之犯罪，則被告於警方搜索時，在偵查機關未發覺其上開施
    用海洛因、甲基安非他命犯行前，主動坦承上開施用海洛因
    、甲基安非他命毒品犯行，接受裁判，堪認符合刑法第62條
    自首要件，而被告於警方發現上開犯行前，即主動供出上開
    施用海洛因、甲基安非他命犯行，以利偵查，足見其已有悔
    意，是就被告所犯施用第一、二級毒品罪，爰依刑法第62條
    前段之規定，減輕其刑。被告就所犯施用第一、二級毒品罪
    ，同時有刑之加重及減輕事由，應依刑法第71條第1 項規定
    ，先加後減。
四、原審據以論處被告罪刑，固非無見；惟查：被告在警方尚不
    知其上開本件施用第一、二級毒品犯行前，向警方自首犯罪
    ，接受裁判，得依刑法第62條前段規定減輕其刑，已如前述
    ，原判決漏未認定適用，自有未合。被告上訴意旨，指摘原
    判決量刑過重，為有理由，自應由本院將原判決撤銷改判。
    審酌被告僅國中畢業，從事殺豬行業，因缺乏自制力沾染吸
    毒之犯罪動機，而其施用毒品行為本質上係屬自我戕害行為
    ，反社會性之程度應屬較低，且犯後坦承犯行，並已接受美
    沙冬替代療法戒毒，有診斷書可按，堪認被告犯後已知悔改
    等一切情狀，爰就被告所犯施用第一級毒品部分量處有期徒
    刑8 月，施用第二級毒品部分量處有期徒刑4 月，並定其應
    執行刑為有期徒刑11月，以資懲儆。
據上論結，應依刑事訴訟法第369 條第1 項前段、第364 條、第
299 條第1 項前段，毒品危害防制條例第10條第1 項、第2 項，
刑法第11條前段、第47條第1 項、第62條前段、第51條第5 款，
判決如主文。
本案經檢察官郭振昌到庭執行職務。
中    華    民    國    97    年    9     月    2     日
                  刑事第七庭  審判長法  官  莊飛宗
                                    法  官  孫啟強
                                    法  官  邱明弘
以上正本證明與原本無異。
施用第一級毒品部分如不服本判決應於收受本判決後10日內向本
院提出上訴書狀，其未敘述上訴理由者，並得於提起上訴後10日
內向本院補提理由書狀（均須按他造當事人之人數附繕本）「切
勿逕送上級法院」。
施用第二級毒品部分不得上訴。
中    華    民    國    97    年    9     月    2     日
                                    書記官  黃英彥
附錄本件判決論罪科刑法條：
毒品危害防制條例第10條
施用第一級毒品者，處六月以上五年以下有期徒刑。
施用第二級毒品者，處三年以下有期徒刑。


司法院資訊處製作；財團法人民間司法改革基金會備份。
